臺灣臺中地方法院刑事判決
111年度金訴字第1286號
公  訴  人  臺灣臺中地方檢察署檢察官
被      告  黃信智



上列被告因詐欺等案件，經檢察官提起公訴（111年度偵字第249
82號），被告於準備程序中就被訴事實為有罪之陳述，經本院合
議庭裁定改由受命法官獨任進行簡式審判，判決如下：
    主    文
黃信智犯如附表所示之罪，各處如附表所示之刑。應執行有期徒
刑參月，併科罰金新臺幣陸仟元，罰金如易服勞役，以新臺幣壹
仟元折算壹日。
    犯罪事實
一、黃信智依一般社會生活之通常經驗，可預見受不詳之人指示
    前往收取金融機構帳戶之存摺、金融卡等，並依指示轉交該
    等帳戶資料，該等帳戶極甚可能係作為掩護詐欺集團遂行詐
    欺取財、洗錢犯行之人頭帳戶之用，恐成為犯罪之一環而遂
    行詐欺取財犯行，使他人因此受騙致發生財產受損之結果，
    並得以掩飾、隱匿該詐欺犯罪所得之去向，仍基於縱使發生
    他人因受騙致財產受損、掩飾及隱匿詐欺犯罪所得去向之結
    果，亦不違背其本意之不確定故意，而與真實姓名年籍不詳
    、綽號「七百」之成年男子，共同意圖為自己不法之所有，
    基於詐欺取財及一般洗錢之犯意聯絡（尚無證據證明黃信智
    知悉係3人以上共同所為），依「七百」之指示，於民國110
    年9月3日13時41分許，前往臺中市○區○○路000號之某選物販
    賣機店，與依真實姓名年籍不詳、通訊軟體LINE暱稱「安信
     陳經理」之人指示，前往上址之張家鳴（涉犯違反洗錢防
    制法等犯行，業經本院以111年度金簡上字第71號判決確定
    ）見面，收取張家鳴所申辦之中國信託商業銀行帳號000000
    000000號帳戶（下稱中國信託銀行帳戶）、王道商業銀行帳
    號00000000000000號帳戶（下稱王道銀行帳戶，此帳戶查無
    被害人匯款，非起訴範圍）之提款卡2張及密碼，並旋即於
    同日某時許，在臺中市○○區○○○道000號「空軍一號」旁之全
    家便利商店，將上開提款卡及密碼等帳戶資料轉交予「七百
    」。嗣不詳之人取得上開中國信託銀行帳戶資料後，即意圖
    為自己不法之所有，基於詐欺取財及洗錢之犯意聯絡，而為
    下列行為：
(一)於110年6月30日某時許起，以通訊軟體LINE向林慧如佯稱：
    渠為蝦皮購物會員行銷團隊，協助小型電子商務賣家提高銷
    量及評級，依照指示完成任務並前往匯款，可獲得所匯款金
    額及匯款金額8％之報酬云云，致林慧如陷於錯誤，於110年9
    月4日11時19分許、12時18分許、12時53分許、13時19分許
    、13時28分許、13時49分許、14時17分許、14時56分許、15
    時26分許，分別匯款新臺幣（下同）420元、2280元、590元
    、2600元、2600元、9800元、1萬6716元、1萬6716元、1萬8
    360元，共計7萬82元至本案中國信託銀行帳戶（扣除於同日
    11時33分許、12時36分許、12時58分許，由本案中國信託銀
    行帳戶，以「佣金」為名，匯款予林慧如之454元、2463元
    、637元，共計損失6萬6528元），並旋遭轉出一空，以此方
    式製造金流之斷點，以此掩飾、隱匿上開詐欺犯罪所得之去
    向。
(二)於110年9月4日某時許起，以通訊軟體LINE向楊雅蘭佯稱：
    依照指示完成任務並前往匯款，可賺取佣金云云，致楊雅蘭
    陷於錯誤，於110年9月4日17時52分許、18時36分許、18時4
    9分許、19時2分許、21時11分許、110年9月5日10時1分許、
    10時59分許，分別匯款2190元、499元、1190元、2600元、2
    600元、9800元、1萬1800元，共計3萬679元至本案中國信託
    銀行帳戶（扣除於110年9月4日18時1分許、18時39分許、18
    時52分許，由本案中國信託銀行帳戶，以「佣金」為名，匯
    款予楊雅蘭之2365元、539元、1285元，共計損失2萬6490元
    〈起訴書附表誤載為2萬4690元〉），並旋遭轉出一空，以此
    方式製造金流之斷點，以此掩飾、隱匿上開詐欺犯罪所得之
    去向。
(三)俟林慧如、楊雅蘭發覺受騙報警處理，始查知上情。　　
二、案經林慧如訴由新北市政府警察局海山分局；楊雅蘭訴由臺
    南市政府警察局永康分局；暨臺中市政府警察局霧峰分局報
    告臺灣臺中地方檢察署檢察官偵查起訴。
    理    由
一、本件被告黃信智所犯係死刑、無期徒刑或最輕本刑為三年以
    上有期徒刑或高等法院管轄第一審案件以外之罪，被告於準
    備程序期日就被訴事實為有罪之陳述，經本院告知簡式審判
    程序之旨，並聽取公訴人及被告之意見後，依刑事訴訟法第
    273條之1第1項規定，裁定由受命法官獨任進行簡式審判程
    序，且依同法第273條之2規定，不適用傳聞法則有關限制證
    據能力之相關規定（本案未論以組織犯罪防制條例罪名，故
    不排除相關證人警詢筆錄之證據能力）。
二、上開犯罪事實，業據被告於本院準備程序及審理時坦承不諱（見本院卷第91頁、第102頁），核與證人即另案被告張家鳴於警詢及檢察事務官詢問時之證述（見偵5194卷第19至29頁、第23至31頁、偵5194卷第13至18頁、第135至137頁）、證人即告訴人林慧如、楊雅蘭於警詢時之證述（見偵5194卷第45至47頁、第97至98頁）均大致相符，並有員警職務報告書（見偵1526卷第15頁、偵1526卷第65頁）、監視器錄影畫面擷取照片（見偵1526卷第37至39、47至49頁)、另案被告張家鳴提供之O-Bank應用程式存款總覽介面截圖、暱稱「安信 陳經理」之LINE個人頁面截圖、中國信託銀行帳號000000000000號帳戶存摺封面翻拍照片（見偵1526卷第41至45頁，同偵5194卷第31至35頁)、車牌號碼000-0000號車輛詳細資料報表(見偵1526卷第51頁)、王道商業銀行股份有限公司111年2月23日王道銀字第1115600294號函及所附帳號00000000000000號帳戶之基本資料、歷史交易明細（見偵1526卷第73至79頁、偵5194卷第129至130頁）、【告訴人林慧如部分】詐欺簡訊截圖、與暱稱「蝦皮兼職前台客服」、「蝦皮派單客服016號」等之LINE對話紀錄截圖、與蝦皮購物官方客服人員求證之對話紀錄截圖（見偵5194卷第49至79頁）、網路轉帳交易明細截圖（見偵5194卷第79至83頁）、內政部警政署反詐騙諮詢專線紀錄表、新北市政府警察局海山分局文聖派出所受理詐騙帳戶通報警示簡便格式表、金融機構聯防機制通報單、受理各類案件紀錄表、受(處) 理案件證明單（見偵5194卷第85至95頁）、【告訴人楊雅蘭部分】內政部警政署反詐騙諮詢專線紀錄表、臺南市政府警察局永康分局永康派出所受理詐騙帳戶通報警示簡便格式表、金融機構聯防機制通報單、受理各類案件紀錄表、受(處) 理案件證明單（見偵5194卷第99至103、111至113頁）、轉帳交易明細表翻拍照片、暱稱「Lazada派單客服053號」、「蝦皮派單客服016號」等LINE個人帳號頁面及對話紀錄截圖（見偵5194卷第105至109頁）、被害人帳戶明細及車手提領時間一覽表（見偵5194卷第115至116頁、偵24982卷第5至7頁、本院卷第13至14頁）、中國信託商業銀行股份有限公司110年11月18日中信銀字第110224839308950號函及所附帳號000000000000號帳戶之存款交易明細（見偵5194卷第117至125頁)、《另案被告張家鳴》臺灣臺中地方檢察署檢察官111年度偵字第5194號起訴書、本院111年度金簡字第116號刑事簡易判決書（見偵1526卷第99至102頁、本院卷第23至27頁）等件在卷可稽，足徵被告前揭自白與事實相符。
三、綜上所述，本案事證明確，被告犯行洵堪認定，均應依法論
    科。
四、論罪科刑：
(一)按倘行為人意圖掩飾或隱匿特定犯罪所得來源，而將特定犯
    罪所得直接消費處分，甚或交予其他共同正犯予以隱匿，或
    由共同正犯以虛假交易外觀掩飾不法金流移動，即難認僅係
    單純犯罪後處分贓物之行為，應仍構成洗錢防治法第2條第1
    或2款之洗錢行為（最高法院108年度台上字第2057、2425號
    判決意旨參照）。本案不詳詐欺集團成員對告訴人林慧如、
    楊雅蘭施加詐欺，致使告訴人林慧如、楊雅蘭將款項匯入本
    案中國信託銀行帳戶，並由不詳詐欺集團成員轉出一空，使
    檢警機關難以透過金流，追蹤贓款去向與所在，進而達到掩
    飾、隱匿詐欺犯罪所得去向及所在之目的，自合於洗錢防制
    法第2條第2款「掩飾或隱匿特定犯罪所得之本質、來源、去
    向、所在、所有權、處分權或其他權益者」之洗錢行為，而
    構成同條例第14條第1項之一般洗錢罪。是核被告所為，均
    係犯刑法第339條第1項之詐欺取財罪、洗錢防制法第14條第
    1項之洗錢罪。
(二)起訴意旨雖載稱「被告黃信智於民國110年9月3日前某時，
    加入Telegram暱稱『七百』、LINE暱稱『安信 陳專員』等人所
    屬之詐欺集團，從事領取金融帳戶存摺、提款卡，再轉交予
    詐騙集團內之不詳成員收取，作為詐騙集團提領詐騙款項使
    用（俗稱「取簿手」）。」等語，並認被告所為，係犯刑法
    第339條之4第1項第2款之3人以上共同犯詐欺取財罪嫌。然
    查，本件起訴意旨就被告所為，並未論以組織犯罪防制條例
    第3條第1項後段之參與犯罪組織罪嫌，此有起訴書在卷可稽
    （見本院卷第11頁），公訴檢察官業於本院審理時當庭指明
    此部分非屬起訴範圍，並更正此部分起訴事實為被告係以不
    確定故意而共同為本案詐欺取財及洗錢犯行（見本院卷第10
    2頁），而本案綽號「七百」、LINE暱稱「安信 陳專員」之
    人，固可能係屬成員3人以上，以實施詐術為手段，所組成
    具有牟利性、持續性及結構性之詐欺犯罪組織成員，然依被
    告供稱其僅與「七百」見面及聯繫（見本院卷第102頁），
    且詐欺取財之方式甚多，本案尚無其他證據證明被告明知或
    可得而知本案係3人以上共同所為，依罪疑唯輕原則，應為
    有利於被告之認定，僅可認被告所為係犯刑法第339條第1項
    之詐欺取財罪，惟因基礎社會事實同一，且業經本院告知被
    告上開法條（見本院卷第90、96頁），已保障其防禦權之行
    使，爰依法變更起訴法條。
(三)次按共同實行犯罪行為之人，在共同意思範圍以內，各自分
    擔犯罪行為之一部，彼此協力、相互補充以達其犯罪之目的
    者，即應對於全部所發生之結果，共同負責，故不以實際參
    與犯罪構成要件行為或參與每一階段之犯罪行為為必要。又
    共同正犯之意思聯絡，原不以數人間直接發生者為限，即有
    間接之聯絡者，亦包括在內（最高法院107年度台上字第444
    4號判決意旨參照）。被告雖未親自參與透過通訊軟體LINE
    詐騙告訴人林慧如、楊雅蘭之行為，惟被告協助收取另案被
    告張家鳴提供之本案中國信託銀行帳戶，並轉交予「七百」
    或其所屬詐欺集團成員作為收受詐欺贓款使用，屬集團成員
    基於共同犯意聯絡所為之行為分擔，而為該詐欺集團犯罪歷
    程不可或缺之重要環節，即令被告並未與其他負責聯繫告訴
    人林慧如、楊雅蘭之成員謀面或直接聯繫，亦無礙於其共同
    參與犯罪之認定。是以被告與「七百」就本案犯行，有犯意
    聯絡及行為分擔，均應論以共同正犯。
(四)被告就詐欺告訴人林慧如、楊雅蘭及洗錢部分犯行，各係以
    一行為同時觸犯一般洗錢罪及詐欺取財罪，各為想像競合犯
    ，均應依刑法第55條前段規定，各從一重之一般洗錢罪處斷
    。
(五)被告就參與詐欺告訴人林慧如、楊雅蘭部分犯行，犯意各別
    ，行為或併行為之時空互殊，應予分論併罰。
(六)被告於本院審理時自白上開一般洗錢犯行，符合洗錢防制法
    第16條第2項規定「犯前2條之罪，在偵查或審判中自白者，
    減輕其刑。」規定，均依該條項規定減輕其刑。　　
(七)爰依行為人之責任，審酌被告並非毫無社會經驗之人，理應
    知悉國內現今詐騙案件盛行，詐欺集團利用人頭金融機構帳
    戶收取詐欺贓款，業經報章媒體多所披露，並屢經政府及新
    聞為反詐騙之宣導，仍率爾協助真實姓名年籍不詳、綽號「
    七百」之人，向另案被告張家鳴收取本案中國信託銀行帳戶
    之提款卡及密碼，並轉交予「七百」使用，使不法之徒藉此
    輕易於詐騙後取得財物，並掩飾、隱匿詐欺犯罪所得之去向
    ，更增加檢警追緝犯罪之困難，危害金融交易秩序與社會治
    安，行為殊值非難；惟念被告並未實際參與詐欺告訴人林慧
    如、楊雅蘭及洗錢之犯行，及其犯罪之動機、目的、手段、
    前科素行（參臺灣高等法院被告前案紀錄表）、告訴人2人
    受詐欺所受損害金額，及被告於本院準備程序及審理時坦承
    犯行，並有意願與告訴人2人和解或調解【註：另案被告張
    家鳴已於另案與告訴人林慧如、楊雅蘭各以6萬6000元、3萬
    679元調解成立】；及被告於本院審理時自陳之智識程度、
    經濟及家庭生活狀況（見本院卷第103頁）；被告、檢察官
    及告訴人楊雅蘭對於本件量刑之意見（見本院卷第31頁、第
    103至104頁）等一切情狀，分別量處如附表所示之刑，並就
    併科罰金部分均諭知易服勞役之折算標準；暨考量被告所犯
    屬有同質性之洗錢罪，定其應執行之刑如主文所示，並就併
    科罰金部分諭知易服勞役之折算標準。
五、沒收部分：
　　犯罪所得，屬於犯罪行為人者，沒收之。但有特別規定者，
    依其規定；前二項之沒收，於全部或一部不能沒收或不宜執
    行沒收時，追徵其價額。刑法第38條之1第1項、第3項定有
    明文。又所稱因犯罪所得之財物，係以實際所得者為限，苟
    無所得或尚未取得者，即無從為沒收、追徵或以財產抵償之
    諭知（最高法院101年度台上字第4389號判決意旨參照）。
    查本件被告未因本案實際獲有犯罪所得乙節，業據其於偵訊
    時供承在卷（見偵1526卷第96頁），復無其他積極證據足認
    被告有何犯罪所得，即無諭知沒收犯罪所得之問題，併予敘
    明。　　
據上論斷，應依刑事訴訟法第273條之1第1項、第299條第1項前
段、第300條，洗錢防制法第14條第1項、第16條第2項，刑法第1
1條、第28條、第339條第1項、第55條前段、第51條第5款、第7
款、第42條第3項，刑法施行法第1條之1第1項，判決如主文。
本案經檢察官謝孟芳提起公訴，檢察官葉芳如到庭執行職務。
中　　華　　民　　國　　111 　年　　11　　月　　15　　日
                  刑事第十八庭  法  官  孫藝娜
以上正本證明與原本無異。
如不服本判決應於收受判決後20日內向本院提出上訴書狀，並應
敘述具體理由；其未敘述上訴理由者，應於上訴期間屆滿後20日
內向本院補提理由書（均須按他造當事人之人數附繕本）「切勿
逕送上級法院」。
                                書記官  黃詩涵
中　　華　　民　　國　　111 　年　　11　　月　　15　　日
附錄本案論罪科刑法條全文：
洗錢防制法第14條
有第二條各款所列洗錢行為者，處7年以下有期徒刑，併科新臺
幣5百萬元以下罰金。
前項之未遂犯罰之。
前二項情形，不得科以超過其特定犯罪所定最重本刑之刑。
中華民國刑法第339條
（普通詐欺罪）
意圖為自己或第三人不法之所有，以詐術使人將本人或第三人之
物交付者，處5年以下有期徒刑、拘役或科或併科50萬元以下罰
金。
以前項方法得財產上不法之利益或使第三人得之者，亦同。
前二項之未遂犯罰之。

附表：
編號 犯罪事實 主     文 1 如犯罪事實一、(一)所示 黃信智共同犯洗錢防制法第十四條第一項之洗錢罪，處有期徒刑貳月，併科罰金新臺幣伍仟元，罰金如易服勞役，以新臺幣壹仟元折算壹日。 2 如犯罪事實一、(二)所示 黃信智共同犯洗錢防制法第十四條第一項之洗錢罪，處有期徒刑貳月，併科罰金新臺幣貳仟元，罰金如易服勞役，以新臺幣壹仟元折算壹日。